【裁判字號】    91,易,2691
【裁判日期】    920227
【裁判案由】    侵占
【裁判全文】
臺灣臺中地方法院刑事判決                        九十一年度易字第二六九一號
    公  訴  人  臺灣臺中地方法院檢察署檢察官
    被      告  乙○○  男  三.
右列被告因侵占案件，經檢察官提起公訴（九十一年度偵字第一八二０九號），本院
判決如左：
    主  文
乙○○意圖為自己不法之所有，而侵占業務上所持有之物，處有期徒刑捌月。
    事  實
一、乙○○原係設於臺中市○○區○○路一段六七七號「逢甲烤鴨店」所聘僱之服務
    人員，平日以送便當、外賣、收回貨款為其業務，係從事業務之人。於民國九十
    一年八月二十六日上午十時許，在「逢甲烤鴨店」內，受負責人甲○○委託，收
    受甲○○所交付之現金新台幣（下同）六萬元後，欲利用其外出送貨之機會，順
    道前往遠東國際商業銀行公益分行，替甲○○存入當日到期之支票款六萬元，乙
    ○○於當日上午送燒鴨一隻至臺中市○○街二九三號「池上飯包」，收取一百九
    十元之貨款；送蜜汁雞腿二十隻至臺中市西屯區○○○○街二二五號一樓「永錤
    實業有限公司」，並收取四百四十元之貨款後，竟意圖為自己不法之所有，將前
    開業務上所持有之貨款合計六百三十元及甲○○委託代為存入遠東國際商業銀行
    公益分行之票款六萬元，以變易持有為所有之意思，予以侵占入己，共計侵占陳
    根松所有之支票款及貨款六萬零六百三十元。嗣甲○○於九十一年八月二十六日
    中午十二時許，打電話至遠東國際商業銀行公益分行詢問後，發現乙○○未將票
    款存入，乙○○則於當日中午十二時二十分許打電話回「逢甲烤鴨店」，向店員
    陳杜麗花佯稱其發生車禍，要將上開款項拿給對方和解，隨即不知去向，甲○○
    始發現上情。
二、案經甲○○訴由臺中市警察局第四分局報請臺灣臺中地方法院檢察署檢察官偵查
    起訴。
    理  由
一、訊據被告乙○○固坦承有於右揭時地收取貨款，及受甲○○委託代存支票款之事
    實，但矢口否認有何侵占之犯行，辯稱：甲○○僅交給其六千元，並非六萬元，
    案發當日其發生車禍，賠償對方五千多元，身上只剩下一千多元，始未將票款存
    入銀行及未將貨款帶回店裡，其打電話回去跟老闆娘說發生車禍，過天再和他們
    處理，隔天店裡人員有到其住處叫其過幾天再處裡。因為其與老闆甲○○處得不
    好，當時已經是月底，老問沒有發薪水，因此其不想處理這件事云云。惟查，右
    揭犯罪事實，業據告訴人甲○○於警、偵訊時指訴綦詳，核與證人陳杜麗花證述
    之情節相符，並有收據二張在卷可稽。又證人即支票之提示付款人李青穆於偵查
    中亦結證稱：其持有甲○○所簽發之九十一年八月二十六日，面額六萬元之支票
    一紙，甲○○於當日下午一、二點打電話請其不要暫勿提示支票，但其業已提示
    ，因而另外領出六萬元幫甲○○存入銀行等語，並有遠東國際商業銀行支存往來
    明細查詢表一紙在卷可憑，且互核相符，是告訴人指稱九十一年八月二十六日係
    星期一，交給被告之六萬元現金是從星期五、六、日三天營業所得中取出，委託
    被告前往遠東國際商業銀行公益分行存款等語自屬可信；參以被告於本院審理時
    辯稱其幫告訴人匯過很多次錢，當天告訴人交付的都是一百元紙鈔，其不知告訴
    人到底交付多少錢云云，非但語焉不詳，且被告既受告訴人委託代為存款，告訴
    人在未告知金額之情況下，將現金交給被告，且被告受人所託，豈有不當面點清
    受託金額之理，此與常情亦不相符，其辯僅收受六千元云云，顯與事實有所出入
    ，非可採信。又被告另辯稱係因出車禍而無法返回店內云云，縱使被告確有發生
    車禍一事，然其於事後卻未與告訴人聯絡，亦未返還款項，且其於本院審理時復
    供稱不想處理此事，足認其主觀上確具有前開款項變易持有之意思，進而據為己
    有之意圖，本件事證甚為明確，被告之犯行堪以認定。
二、核被告乙○○所為，係犯刑法第三百三十五條第一項之侵占罪及同法第三百三十
    六條第二項之業務侵占罪。其以一行為同時觸犯前二項罪名，為想像競合犯，應
    依刑法第五十五條之規定，從法定刑較重之業務侵占罪處斷。爰審酌被告犯罪之
    動機、目的、手段，犯罪所生之危害尚非甚為重大，但犯罪後猶設飾卸，態度不
    佳，尚又未將侵占之款項返還給告訴人，難認已有悔意等一切情狀，量處如主文
    所示之刑。
據上論斷，應依刑事訴訟法第二百九十九條第一項前段，刑法第三百三十五條第一項
、第三百三十六條第二項、第五十五條，罰金罰鍰提高標準條例第一條前段，判決如
主文。
中      華      民      國    九十二    年      二      月    二十七    日
                                        法  官  陳慧珊
右正本證明與原本無異。
如不服本判決，應於送達後十日內向本院提出上訴狀（須附繕本），上訴於臺灣高等
法院臺中分院。
                                        書記官
中      華      民      國    九十二    年      二      月    二十七    日
【附錄論罪科刑法條】
刑法第三百三十五條第一項：
意圖為自己或第三人不法之所有，而侵占自己持有他人之物者，處五年以下有期徒刑
、拘役或科或併科一千元以下罰金。
刑法第三百三十六條第二項：
對於業務上所持有之物，犯前條第一項之罪者，處六月以上五年以下有期徒刑，得併
科三千元以下罰金。


司法院資訊處製作；財團法人民間司法改革基金會備份。
